臺灣高雄地方法院民事裁定　　　　　　 99年度監宣字第429號
聲　請　人　蔡萬江
聲　請　人　巫蔡秀琴
相　對　人　葉玉蘭
上列聲請人聲請監護宣告事件，本院裁定如下：
    主      文
宣告葉玉蘭（女，民國○○年○ 月○日生、身分證統一編號：
Ｚ000000000號，住雲林縣口湖鄉○○路81巷12號，居高雄市○鎮
區○○街270 巷8 號）為受輔助宣告之人。
選定聲請人蔡萬江（男，民國○○年○ 月○○日生、身分證統一編號
：Ｚ000000000號，住高雄市○鎮區○○街270 巷8 號）為受輔助
宣告之人之輔助人。
聲請費用新臺幣壹仟元由受輔助宣告之人葉玉蘭負擔。
一、聲請意旨略以：相對人葉玉蘭係聲請人蔡萬江之母親，葉玉
    蘭平常就是由聲請人蔡萬江照顧，惟於民國99年3 月2 日下
    午10時35分許因發生車禍，受有頭部外傷併顱骨骨折、顱內
    出血，致其無法為意思表示或受意思表示，爰聲請鈞院選定
    聲請人蔡萬江為相對人葉玉蘭之監護人等語。
二、次按對於因精神障礙或其他心智缺陷，致其為意思表示或受
    意思表示，或辨識其意思表示效果之能力，顯有不足者，法
    院得因本人、配偶、四親等內之親屬、最近一年有同居事實
    之其他親屬、檢察官、主管機關或社會福利機構之聲請，為
    輔助之宣告，民法第14條之1 第1 項定有明文。次按，法院
    對於監護之聲請，認為未達民法第14條第1 項之程度，而有
    輔助宣告之原因者，得依聲請或依職權以裁定為輔助之宣告
    ，民法第14條第3 項、民事訴訟法第624 條之3 第1 項亦分
    別定有明文。
三、經查：
  (一)聲請人主張之上開事實，業據其提出國軍高雄總醫院診斷證
    明書、戶籍謄本等件為證，並經本院法官於1009年1 月19日
    至國軍高雄總醫院訊問鑑定人黃凱呈醫師，法官當場點呼葉
    玉蘭姓名，葉玉蘭可以知道點呼，還可以說出右腳無力，且
    經鑑定人黃凱呈醫師認為：葉玉蘭過去無特別疾病，99年3
    月發生車禍有開刀，99年5 月第2 次開刀，接下來一直住安
    養院，記憶力有退化現象，99年6 月有作心理衡鑑，經檢查
    腦部有腦傷，意思表示能力，受意思表示能力顯有不足，且
    生活照顧能力不足，需他人照顧等語( 見本院卷100 年1 月
    19日訊問筆錄及附件之鑑定書可稽），綜合上情，堪信葉玉
    蘭非完全不能辨識其意思表示之效果，未達應受監護宣告之
    程度，惟其辨識能力顯有不足，從而，聲請人聲請監護宣告
    ，尚屬有間，惟葉玉蘭仍有受輔助之必要，爰依職權以裁定
    為輔助之宣告。
四、次查，聲請人蔡萬江為受輔助宣告之人葉玉蘭之子，有戶籍
    謄本附卷可參，且參酌聲請人蔡萬江與受輔助宣告之人葉玉
    蘭同住，認由聲請人蔡萬江擔任監護人，最能符合受輔助宣
    告之人之最佳利益，爰選定聲請人蔡萬江為受輔助宣告人葉
    玉蘭之監護人。
五、依民事訴訟法第608 條第1 項，裁定如主文。
中    華    民    國   100    年    1     月    26    日
                            家事法庭法  官  何清富
以上正本證明與原本無異。
主文第一項不得抗告。
其餘如不服本裁定，應於收受裁定後10日內，向本院提出抗告狀
，須按對照提出繕本，並繳納裁判費。
中    華    民    國   100    年    1     月    26    日
                                    書記官  鄧思辰